臺灣新北地方法院刑事判決
111年度審易字第1338號
公  訴  人  臺灣新北地方檢察署檢察官
被      告  莊偉德





上列被告因詐欺案件，經檢察官提起公訴（110年度偵緝字第275
4號），被告於本院準備程序中就被訴事實為有罪之陳述，經本
院合議庭裁定由受命法官獨任進行簡式審判程序，判決如下：
    主  文
莊偉德共同犯詐欺取財罪，處有期徒刑肆月，如易科罰金，以新
臺幣壹仟元折算壹日；未扣案之犯罪所得新臺幣壹萬參仟玖佰捌
拾伍元沒收，於全部或一部不能沒收或不宜執行沒收時，追徵其
價額。又共同犯詐欺取財罪，處有期徒刑肆月，如易科罰金，以
新臺幣壹仟元折算壹日；未扣案之犯罪所得新臺幣貳萬玖仟玖佰
柒拾元沒收，於全部或一部不能沒收或不宜執行沒收時，追徵其
價額。應執行有期徒刑陸月，如易科罰金，以新臺幣壹仟元折算
壹日。
    事  實
一、莊偉德於民國109年11月14日前某時，加入真實姓名年籍不
    詳、通訊軟體微信綽號「馬汀」（下稱「馬汀」）之成年人
    之通訊軟體好友，擔任俗稱「車手」之工作，負責依「馬汀
    」之指示前往新北市○○區○○○○號客貨運站拿取人頭帳戶提款
    卡後提領款項。莊偉德與「馬汀」共同意圖為自己不法之所
    有，基於詐欺取財之犯意聯絡，分別為下列行為：
　㈠先由某不詳成年人（無法證明與「馬汀」是否為同一人或本
    案有3人以上參與）於109年11月14日17時37分許，假冒金石
    堂書店人員致電廖依珊，向其佯稱：因其於109年7月購物後
    ，內部人員誤將其轉換為VIP會員，將每月扣款新臺幣（下
    同）1萬元，並詢問其所有之銀行帳號及帳戶餘額，將指示
    其進行解除VIP程序云云，繼之再假冒華南商業銀行客服人
    員致電廖依珊，接續向其佯稱：金石堂書店人員有告知其要
    解除VIP會員，須依指示操作進行匯款，始可解除金石堂VIP
    會員設定，其後將會歸還所有匯款云云，致廖依珊陷於錯誤
    ，遂依指示於109年11月14日19時50分許，自其玉山商業銀
    行帳戶轉帳13,985元至中華郵政股份有限公司新莊思源路郵
    局帳號00000000000000號帳戶（下稱新莊思源路郵局帳戶）
    內，莊偉德旋依「馬汀」之指示，於同日19時55分許，至新
    北市○○區○○路000號林口中正路郵局，透過自動櫃員機將上
    開款項全數提領而出，其後並自行花用殆盡。嗣廖依珊發覺
    遭騙而報警處理，經警調閱監視器錄影畫面進行比對，始循
    線查悉上情。
　㈡先由某不詳成年人（無法證明與「馬汀」是否為同一人或本
    案有3人以上參與）於109年11月14日17時許，假冒品居家客
    服人員致電林湘珏，向其佯稱：因電腦系統誤將其升級為超
    級會員，若不解除超級會員資格，系統將自動自其帳戶內扣
    款，須依指示透過自動櫃員機轉帳始能解除超級會員資格云
    云，致林湘珏陷於錯誤，遂依指示於109年11月14日20時1分
    許，自其中國信託商業銀行帳戶轉帳29,970元至上開新莊思
    源路郵局帳戶內，莊偉德旋依「馬汀」之指示，接續於同日
    20時7分、20時9分許，至新北市○○區○○○路0段000號1樓全家
    便利商店林口樂活店，透過自動櫃員機將上開款項全數提領
    而出，其後並自行花用殆盡。嗣林湘珏發覺遭騙而報警處理
    ，經警調閱監視器錄影畫面進行比對，始循線查悉上情。
二、案經廖依珊、林湘珏訴由新北市政府警察局林口分局報告臺
    灣新北地方檢察署檢察官偵查起訴。
    理  由
壹、程序方面：
    本件被告莊偉德所犯係死刑、無期徒刑、最輕本刑為3年以
    上有期徒刑以外之罪，其於準備程序中就被訴事實為有罪之
    陳述，經法官告知簡式審判程序之旨，並聽取公訴人及被告
    之意見後，依刑事訴訟法第273條之1第1項規定，由本院合
    議庭裁定由受命法官獨任進行簡式審判程序，且依刑事訴訟
    法第273條之2及第159條第2項規定，不適用傳聞法則有關限
    制證據能力之相關規定，合先敘明。
貳、實體方面：
一、上揭犯罪事實，業據被告莊偉德於本院準備程序及審理時均
    坦承不諱，核與證人即告訴人廖依珊、林湘珏於警詢中之證
    述相符，並有存款交易明細查詢截圖1張、自動櫃員機提領
    明細1紙、職務報告1份、監視器錄影畫面截圖照片14張、中
    華郵政股份有限公司110年10月20日儲字第1100291290號函
    附之上開新莊思源路郵局帳戶客戶歷史交易清單1份附卷可
    稽（見110年度偵字第13434號偵查卷第20、31至41、101頁
    ），足認被告之自白與事實相符，洵堪採為認定事實之依據
    。又被告於109年11月14日19時55分、20時7分、20時9分許
    提領之金額分別為24,000元、20,000元（5元部分應為手續
    費）、10,000元（5元部分應為手續費），有上開新莊思源
    路郵局帳戶客戶歷史交易清單在卷可稽，實已大於告訴人廖
    依珊、林湘珏受詐騙而匯入上開新莊思源路郵局帳戶之金額
    ，是被告上開所提領之金額中顯有部分係他人因不明原因所
    匯入，是被告提領超過告訴人廖依珊、林湘珏受詐騙而匯入
    新莊思源路郵局帳戶之金額部分，自非屬本案之犯罪所得；
    又被告於本院準備程序中供稱：有一個綽號「馬汀」的人叫
    我去三重的空軍一號拿的，我們當時是用微信聯絡等語，是
    依被告所述，其僅曾與「馬汀」一人有所聯繫，而觀諸本案
    卷證，並無積極證據可資證明撥打電話向告訴人廖依珊、林
    湘珏行詐之人與「馬汀」確非同一人，或有三人以上參與本
    案，本案亦未查獲被告以外之人，依罪證有疑利於被告原則
    ，自應為有利被告之認定，認本案僅構成刑法第339條第1項
    之詐欺取財罪，均附此敘明。綜上，本案事證明確，被告犯
    行，均堪認定，應依法論科。
二、論罪科刑：
  ㈠核被告所為，均係犯刑法第339條第1項之詐欺取財罪（2罪）
    。
  ㈡被告與「馬汀」就上揭2次犯行間，有犯意聯絡及行為分擔，
    皆為共同正犯。　
　㈢被告上開2次詐欺取財犯行間，犯意各別，行為互殊，應予分
    論併罰。
　㈣爰審酌被告正值青壯，不思循正途獲取財物，竟為圖一己私
    利，參與協力分工詐欺犯行，貪圖分贓，惡性非輕，而被告
    雖非直接對告訴人施行詐術騙取財物，然被告之角色除供詐
    欺犯罪者遂行詐欺取財之行為外，亦同時增加檢警查緝及告
    訴人求償之困難，危害社會秩序不輕，惟念被告犯後終能坦
    承犯行，態度尚可，並衡酌其於105年及109年間分別有因施
    用毒品、賭博等案件經法院論罪科刑及執行完畢紀錄，有臺
    灣高等法院被告前案紀錄表1份在卷可考，復兼衡其犯罪之
    動機、目的、手段、所詐得之財物數額，及其自陳國中肄業
    之智識程度、入監前從事汽車美容工作、須撫養兒子、母親
    及太太之生活狀況等一切情狀，分別量處如主文所示之刑，
    並均諭知如易科罰金之折算標準，及定其應執行之刑並諭知
    如易科罰金之折算標準，以資懲儆。
三、沒收：　　
　㈠按犯罪所得，屬於犯罪行為人者，沒收之；前二項之沒收，
    於全部或一部不能沒收或不宜執行沒收時，追徵其價額，刑
    法第38條之1第1項前段、第3項分別定有明文。
　㈡查，本案告訴人廖依珊、林湘珏受詐騙而匯入上開新莊思源
    路郵局帳戶之13,985元、29,970元俱為被告所提領，其後被
    告並未交予「馬汀」而自行花用殆盡等情，已據被告供述明
    確，足見上開13,985元、29,970元俱屬被告有事實上處分權
    限之犯罪所得，且未據扣案，為避免被告無端坐享犯罪所得
    ，且經核本案情節，宣告沒收並無過苛之虞，是以被告上開
    犯罪所得，應依刑法第38條之1第1項前段、第3項之規定，
    於被告所犯各該次犯行主文項下宣告沒收，於全部或一部不
    能沒收或不宜執行沒收時，追徵其價額。
據上論斷，應依刑事訴訟法第273條之1第1項、第299條第1項前
段，刑法第28條、第339條第1項、第41條第1項前段、第51條第5
款、第38條之1第1項前段、第3項，刑法施行法第1條之1第1項，
判決如主文。
本案經檢察官陳璿伊提起公訴，經檢察官張啓聰到庭執行職務。
中　　華　　民　　國　　111 　年　　9 　　月　　14　　日
                  刑事第二十五庭  法  官      曾淑娟
如不服本判決，應於判決送達後20日內敘明上訴理由，向本院提
出上訴狀 (應附繕本) ，上訴於臺灣高等法院。其未敘述上訴理
由者，應於上訴期間屆滿後20日內向本院補提理由書「切勿逕送
上級法院」。
                                  書記官       王若安  
中　　華　　民　　國　　111 　年　　9 　　月　　15　　日
附錄本案論罪科刑法條全文：
中華民國刑法第339條
意圖為自己或第三人不法之所有，以詐術使人將本人或第三人之
物交付者，處5年以下有期徒刑、拘役或科或併科50萬元以下罰
金。
以前項方法得財產上不法之利益或使第三人得之者，亦同。前二
項之未遂犯罰之。